【裁判字號】    99,易,886
【裁判日期】    990920
【裁判案由】    偽造文書
【裁判全文】
臺灣彰化地方法院刑事判決               99年度易字第886號
公  訴  人  臺灣彰化地方法院檢察署檢察官
被      告  甲○○
上列被告因偽造文書案件，經檢察官聲請簡易判決處刑（99年度
偵緝字第18號、第176 號），本院認不宜逕以簡易判決處刑（99
年度簡字第866 號），改依通常程序審理，本院判決如下：
    主  文
本件免訴。
    理  由
一、公訴意旨略以：被告甲○○明知柬埔寨籍女子易如意（通緝
    中）欲前來臺灣地區工作，與洪宗澤並無結婚真意，竟與洪
    宗澤（所犯偽造文書案件，業經本院以98年度簡字第1806號
    判決判處有期徒刑2 月確定）共同基於行使明知為不實事項
    而使公務員登載於職務上所掌公文書之犯意聯絡，由甲○○
    居間仲介並給付洪宗澤新臺幣（下同）5 萬元作為擔任「人
    頭丈夫」之報酬，洪宗澤並於94年4 月24日前，出境前往柬
    埔寨，並與不詳仲介集團成員會合後，於94年4 月24日與易
    如意在柬埔寨辦理假結婚手續，並取得柬埔寨金邊市府堆谷
    郡辦公廳結婚證書，復經我國駐越南臺北經濟文化辦事處辦
    理結婚證件完成認證手續。嗣再由洪宗澤先行返臺，並由甲
    ○○於94年5 月6 日某時，持前開登載洪宗澤與易如意結婚
    之不實事項之結婚證明書，代洪宗澤至彰化縣芬園鄉戶政事
    務所，填具與易如意結婚登記申請書等文件，使該所之承辦
    公務員經形式審查後，將此不實之事項登記於其職務上所掌
    之電腦戶政資料管理檔案及戶籍謄本之公文書上，足以生損
    害於我國戶政機關對於戶籍管理之正確性。嗣甲○○再持上
    開登載不實結婚資料之戶籍謄本辦理易如意入境臺灣事宜，
    然因易如意至我國外交部駐越南辦事處面談入境時，經該處
    人員發覺有異而未准入臺，易如意因而未順利來臺。因認被
    告甲○○涉犯刑法第216 條、第214 條之行使使公務員登載
    不實事項之公文書罪嫌。
二、按案件曾經判決確定者，應諭知免訴之判決，且得不經言詞
    辯論為之，刑事訴訟法第302 條第1 款、第307 條分別定有
    明文。次按訴訟上所謂一事不再理之原則，關於實質上一罪
    或裁判上一罪，均有其適用，此有最高法院60年臺非字第77
    號判例可資參照。又法律上一罪之案件，無論其為實質上一
    罪（接續犯、繼續犯、集合犯、結合犯、吸收犯、加重結果
    犯）或裁判上一罪（想像競合犯及刑法修正前之牽連犯、連
    續犯），在訴訟上均屬單一性案件，其刑罰權既僅一個，自
    不能分割為數個訴訟客體。而單一案件之一部犯罪事實曾經
    有罪判決確定者，其既判力自及於全部，其餘犯罪事實不受
    雙重追訴處罰，此即一事不再理原則，否則應受免訴之判決
    （最高法院98年度臺非字第30號判決要旨可資參照）。
三、經查：
(一)、本件被告甲○○被訴前曾基於意圖營利，為使外國人順利入
    境臺灣，以達媒介該外國人非法為他人工作之目的，明知越
    南國籍女子NGUY EN THI DUEP（中文姓名：阮氏蝶）及我國
    人民王跳寶，均無結婚之真意，三人竟共同基於行使明知為
    不實之事項而使公務員登載於職務上所掌之公文書之犯意聯
    絡，由甲○○給予王跳寶六萬元及免費至越南遊玩並與阮氏
    蝶辦理假結婚，俾使阮氏蝶以來臺探親名義順利入境臺灣。
    王跳寶乃於94年3 月4 日前往越南與阮氏蝶辦理假結婚，取
    得該國公務員製作之結婚證書。王跳寶回國後，即於94年3
    月15日，持前開結婚證書等相關資料，至南投縣草屯鎮戶政
    事務所，由王跳寶填具結婚登記申請書等申請文件，依戶籍
    法申請辦理與阮氏蝶之結婚登記，使承辦戶籍登記之該管公
    務員經形式審查而將王跳寶於94年3 月4 日與阮氏蝶結婚、
    王跳寶配偶為阮氏蝶之不實事項，登載於其職務上所掌管之
    戶籍登記資料之電子資訊檔案紀錄、戶口名簿之公文書，並
    據以核發前開不實結婚內容之戶籍謄本予王跳寶，足以生損
    害於戶政機關對戶籍及身分管理之正確性。王跳寶於取得配
    偶為阮氏蝶之戶籍登記資料後，即交甲○○再轉交阮氏蝶，
    由阮氏蝶至外交部越南代表處駐胡志明市辦事處辦理阮氏蝶
    入境臺灣事宜，經承辦公務員實質審查並核發以王跳寶配偶
    身分來臺探親之阮氏蝶居留簽證後，而使阮氏蝶於94年3 月
    26日由桃園中正機場入境臺灣後，由甲○○自機場逕將阮氏
    蝶帶走。甲○○、王跳寶與阮氏蝶復承前犯意，於94年3 月
    27日，檢具前開不實結婚內容之戶籍謄本、居留簽證、護照
    等相關資料，由甲○○陪同阮氏蝶至南投縣政府警察局，由
    甲○○填具外國人居留停留案件申請表，依入出國及移民法
    申請辦理阮氏蝶之外僑居留證，持之以行使前開戶籍謄本，
    使承辦之該管公務員經形式審查而將王跳寶、阮氏蝶為配偶
    關係之不實配偶資料，登載於其職務上所掌之管理外國人居
    留資料之電子資訊檔案紀錄及外僑居留證之公文書，足以生
    損害於警察機關及入出國移民管理機關對於外國人居留管理
    之正確性。阮氏蝶入境臺灣後，於94年3 月27日，由甲○○
    媒介阮氏蝶至不知情之吳明昌所經營，位於臺中縣霧峰鄉○
    ○村○○街21號之鵝肉店，以每月薪資16000 元之代價，在
    上址工作，並約定阮氏蝶應支付甲○○每月12000 元，作為
    上開媒介之酬金，阮氏蝶每月僅領得4000元。惟阮氏蝶因無
    法適應工作環境，於94年9 月間某日不告而別。嗣警方於95
    年2 月12日凌晨1 時30分許，在臺中市○○○街135 號前發
    現阮氏蝶行跡可疑，經上前盤查後，阮氏蝶坦承係假結婚來
    臺，經分別通知王跳寶及甲○○到案說明後，始查悉上情。
    而被告甲○○此部分之犯行（即刑法第216 條、第214 條之
    行使使公務員登載不實事項之公文書罪，及違反就業服務法
    第45條規定，應依同法第64條第2 項之意圖營利媒介外國人
    非法為他人工作罪論處），業經臺灣南投地方法院於96年3
    月14日以95年度易字第365 號判決判處有期徒刑5 月，並於
    96年4 月12日確定等情，有前開刑事判決書及臺灣高等法院
    被告前案紀錄表在卷可參（下稱前案）。
(二)、茲依本件聲請簡易判決處刑意旨、及前案刑事判決所認定之
    犯罪事實互核參照，可知前案判決之犯罪時間為94年3 月間
    ，本案被告之犯罪時間係在94年4 月間，並在前案判決前，
    而與前案判決有連續犯之裁判上一罪關係，要屬單一案件，
    茲單一案件既有前案判決確定在先，本件應為該案確定判決
    既判力之效力所及。揆諸前揭說明，爰由本院改依通常程序
    ，且不經言詞辯論，逕為免訴之判決。
據上論斷，應依刑事訴訟法第452 條、第302 條第1 款、第307
條，判決如主文。
中    華    民    國    99    年    9     月    20    日
                      刑事第七庭      法  官  郭麗萍
以上正本證明與原本無異。
不服本判決，應於收受送達後10日內向本院提出上訴書狀，並應
敘述具體理由；其未敘述上訴理由者，應於上訴期間屆滿後20日
內向本院補提理由書（均須按他造當事人之人數附繕本）「切勿
逕送上級法院」。
中    華    民    國    99    年    9     月    20    日
                                      書記官  吳冠慧

司法院資訊處製作；財團法人民間司法改革基金會備份。
